【裁判字號】    97,上訴,2700
【裁判日期】    970829
【裁判案由】    違反槍砲彈藥刀械管制條例
【裁判全文】
臺灣高等法院刑事判決                97年度上訴字第2700號
上  訴  人
即  被  告  甲○○
選任辯護人  粘舜權律師
            吳茂榕律師
上列上訴人因違反槍砲彈藥刀械管制條例案件，不服臺灣板橋地
方法院97年度訴字第439 號，中華民國97年4 月30日第一審判決
（起訴案號：臺灣板橋地方法院檢察署96年度偵字第27165 號）
，提起上訴，本院判決如下：
    主  文
上訴駁回。
    事  實
一、甲○○明知可發射金屬子彈具有殺傷力之改造手槍及子彈，
    係屬槍砲彈藥刀械管制條例所列管之槍砲、彈藥，非經主管
    機關許可，不得擅自寄藏、持有，竟仍自89年間某日起，在
    其臺北縣板橋市○○路326 巷6 弄4 號住處，受其友人綽號
    「阿其」真實姓名年籍不詳之成年男子委託，代為保管藏放
    「阿其」所有如附表編號1 、2 所示可發射子彈具殺傷力之
    仿HIGH STANDARD 廠雙管手槍製造之改造手槍1 枝（槍枝管
    制編號0000000000）及具殺傷力之改造子彈2 顆（鑑定時經
    試射擊發後，均已不具子彈形式），而寄藏持有之。嗣於96
    年11月6 日上午11時30分許，經警至上址搜索，查扣得上開
    改造手槍1 枝、改造子彈2 顆等物，始查悉上情。
二、案經臺北縣政府警察局移請臺灣板橋地方法院檢察署檢察官
    偵查起訴。
    理  由
一、訊據被告甲○○對於上揭時、地非法寄藏具殺傷力之改造手
    槍、改造子彈之犯罪事實，於警詢、偵查中及原審、本院審
    理時均坦承不諱，並有該改造手槍、子彈扣案可稽。而扣案
    之槍、彈經鑑定均具殺傷力，亦有內政部警政署刑事警察局
    96年12月19日刑鑑字第0960170537號槍彈鑑定書1 份在卷可
    佐。本件事證明確，被告犯行堪以認定，應予依法論科。
二、查被告於89年間寄藏上開改造手槍行為後，槍砲彈藥刀械管
    制條例雖於94年1 月26日經修正公布，於同年月28日生效，
    修正後已將第11條規定刪除，合併修正規定於第8 條，有關
    非法寄藏具有殺傷力槍枝罪修正規定於該條第4 項，並提高
    刑度為處三年以上十年以下有期徒刑，併科新臺幣七百萬元
    以下罰金，然其本件寄藏改造手槍行為持續至96年11月6 日
    始為警查獲，其寄藏具殺傷力改造手槍行為已繼續至槍砲彈
    藥刀械管制條例上開修正生效之後，自應適用修正後之現行
    規定論處，而無新舊法比較適用問題。是核被告所為，分別
    係犯槍砲彈藥刀械管制條例第8 條第4 項之非法寄藏具殺傷
    力槍枝罪及同條例第12條第4 項之寄藏子彈罪。又按寄藏與
    持有，均係將物置於自己實力支配之下，僅寄藏必先有他人
    之持有行為，而後始為之受寄代藏而已，故寄藏之受人委託
    代為保管，其保管之本身，亦屬持有，不過此之持有係受寄
    之當然結果。槍砲彈藥刀械管制條例既將持有與寄藏為分別
    之處罰規定，則單純之持有，固不包括寄藏，但寄藏之受人
    委託代為保管，其保管之本身所為之持有，既係寄藏之當然
    結果，法律上自宜僅就寄藏行為包括之評價，不宜另就持有
    予以論罪（最高法院74年台上字第3400號判例參照）。被告
    同時寄藏改造手槍及子彈，係以一行為同時觸犯二罪名，為
    想像競合犯，依刑法第55條規定，應從一重之非法寄藏具殺
    傷力槍枝罪處斷。
三、原審因依槍砲彈藥刀械管制條例第8 條第4 項、第12條第4
    項，刑法第11條前段、第55條、第42條第3 項、第38條第1
    項第1 款，並爰審酌被告之犯罪動機、目的、手段、方法、
    寄藏持有改造槍枝、子彈等情節、對社會治安所生危害及犯
    罪後坦承之態度等一切情狀，量處其有期徒刑三年二月，併
    科罰金新臺幣六萬元，罰金部分並諭知易服勞役之折算標準
    ，及就扣案如附表編號1 所示具殺傷力之改造手槍1 枝認係
    違禁物，依法宣告沒收，扣案如附表編號2 所示之改造子彈
    2 顆，因鑑定時試射後，已不具子彈形式，故不予宣告沒收
    ；另被告為警查獲時，尚查扣有如附表編號3 至10所示之改
    造子彈半成品、底火、銼刀、鑽頭、起子、扳手、彈簧、砂
    紙等物，因非屬違禁物，亦與被告所犯上開二罪無涉，而不
    併予宣告沒收，其認事用法並無違誤，量刑亦稱妥適。被告
    上訴坦承犯行，惟以其因思慮不周，就友人遺留之槍枝，未
    為適當處理，誤觸刑章，實屬不該，但其並無不適當之使用
    ，且係有正當職業之人，入獄服刑將立即失去工作，其尚有
    年邁父親、妻小須待扶養，入獄服刑亦將使一家老小生活經
    濟頓失依靠，其犯行尚輕，事後又深具悔意，應屬情可憫恕
    ，倘科以最低刑度仍屬過重，情輕法重，爰請依刑法第59條
    酌減其刑，並為緩刑之宣告等語；被告之選任辯護人亦為被
    告辯稱：被告在警訊、偵查及法院審理當中均坦承，被告一
    時思慮不周而寄藏槍械，請法院考量被告犯後態度，沒有造
    成任何危害，情堪憫恕，有情輕法重之處。被告目前有正當
    職業，有太太、年邁父親需要扶養，犯罪行為尚輕，請援用
    刑法第59條給與被告改過自新機會等語。惟按刑法第59條之
    酌量減輕其刑，必於犯罪之情狀，在客觀上足以引起一般同
    情，認為即予宣告法定低度刑期，猶嫌過重者，始有其適用
    ，至於犯罪動機、情節輕微、素行端正、家計負擔、犯後態
    度等情狀，僅可為法定刑內從輕科刑之標準，不得據為酌量
    減輕之理由（最高法院51年台上字第899 號、28年上字第10
    64號等判例參照）。查被告寄藏槍彈多年，均未自動報繳處
    理，直至為警搜索查獲，始表悔意，衡其寄藏槍彈情節，實
    難認為有可憫恕之處，被告上訴，並無理由，應予駁回。
據上論斷，應依刑事訴訟法第368條，判決如主文。
本案經檢察官張金塗到庭執行職務。
中    華    民    國    97    年    8     月    29    日
            刑事第十五庭  審判長法  官  吳昭瑩
                                法  官  蘇隆惠
                                法  官  李正紀
以上正本證明與原本無異。
如不服本判決，應於收受送達後十日內向本院提出上訴書狀，其
未敘述上訴之理由者並得於提起上訴後十日內向本院補提理由書
（均須按他造當事人之人數附繕本）。
                                書記官  鄭信昱
中    華    民    國    97    年    8     月    29    日
附錄：本案論罪科刑法條全文
槍砲彈藥刀械管制條例第8條
未經許可，製造、販賣或運輸鋼筆槍、瓦斯槍、麻醉槍、獵槍、
空氣槍或第4 條第1 項第1 款所定其他可發射金屬或子彈具有殺
傷力之各式槍砲者，處無期徒刑或5 年以上有期徒刑，併科新臺
幣1千 萬元以下罰金。
未經許可，轉讓、出租或出借前項所列槍枝者，處5 年以上有期
徒刑，併科新臺幣1 千萬元以下罰金。
意圖供自己或他人犯罪之用，而犯前二項之罪者，處無期徒刑或
7 年以上有期徒刑，併科新臺幣1 千萬元以下罰金。
未經許可，持有、寄藏或意圖販賣而陳列第1 項所列槍枝者，處
3 年以上10年以下有期徒刑，併科新臺幣700 萬元以下罰金。
第1 項至第3 項之未遂犯罰之。
槍砲彈藥刀械管制條例第12條
未經許可，製造、販賣或運輸子彈者，處1 年以上7 年以下有期
徒刑，併科新台幣500 萬元以下罰金。
未經許可，轉讓、出租或出借子彈者，處6 月以上5 年以下有期
徒刑，併科新台幣300 萬元以下罰金。
意圖供自己或他人犯罪之用，而犯前二項之罪者，處3 年以上10
年以下有期徒刑，併科新台幣700 萬元以下罰金。
未經許可，持有、寄藏或意圖販賣而陳列子彈者，處5 年以下有
期徒刑，併科新台幣300 萬元以下罰金。
第 1 項至第 3 項之未遂犯罰之。
--------------------------------------------------------
附表：
┌──┬─────────┬──┬──────────┐
│編號│扣 案 物 品 名 稱 │數量│備                註│
├──┼─────────┼──┼──────────┤
│1   │改造手槍（槍枝管制│1枝 │經鑑定後：          │
│    │編號0000000000）  │    │認係仿HIGH STANDARD │
│    │                  │    │廠雙管手槍製造之槍枝│
│    │                  │    │，車通金屬槍管內阻鐵│
│    │                  │    │而成，擊發功能正常，│
│    │                  │    │可供擊發適用子彈使用│
│    │                  │    │，認具殺傷力        │
├──┼─────────┼──┼──────────┤
│2   │改造子彈          │2顆 │經鑑定後：          │
│    │                  │    │均非制式子彈，係由金│
│    │                  │    │屬彈殼組合建築工業用│
│    │                  │    │彈與直徑6.0mm 、8.0m│
│    │                  │    │m 金屬彈頭而成，經試│
│    │                  │    │射後均可擊發，認具殺│
│    │                  │    │傷力，鑑定後已不具子│
│    │                  │    │彈形式。            │
├──┼─────────┼──┼──────────┤
│3   │改造子彈半成品    │16顆│經鑑定後：          │
│    │                  │    │認均係非制式金屬彈殼│
├──┼─────────┼──┼──────────┤
│4   │底火              │73個│經鑑定後：          │
│    │                  │    │認均係底火帽        │
├──┼─────────┼──┼──────────┤
│5   │銼刀              │5支 │                    │
├──┼─────────┼──┼──────────┤
│6   │鑽頭              │2支 │                    │
├──┼─────────┼──┼──────────┤
│7   │起子              │2支 │                    │
├──┼─────────┼──┼──────────┤
│8   │扳手              │2支 │起訴書漏列          │
├──┼─────────┼──┼──────────┤
│9   │彈簧              │1條 │                    │
├──┼─────────┼──┼──────────┤
│10  │砂紙              │2條 │                    │
└──┴─────────┴──┴──────────┘


司法院資訊處製作；財團法人民間司法改革基金會備份。
